臺灣高等法院刑事判決
109年度上訴字第4650號
上  訴  人  
即  被  告  丁希強



上列上訴人即被告因詐欺等案件，不服臺灣臺北地方法院109年
度審訴字第869號，中華民國109年9月28日第一審判決（起訴案
號：臺灣臺北地方檢察署109年度偵字第12512號），提起上訴，
本院判決如下：
    主  文
原判決撤銷。
甲○○犯三人以上共同詐欺取財罪，處有期徒刑壹年壹月。
未扣案之犯罪所得新臺幣伍仟玖佰伍拾元沒收，於全部或一部不
能沒收或不宜執行沒收時，追徵其價額。
    犯罪事實
一、甲○○意圖為自己不法之所有，與綽號「神眉」、「大富豪」
    及身分不詳之人（均無從認定為未滿18歲之人），基於三人
    以上共同詐欺取財及洗錢之犯意聯絡，由身分不詳之人，於
    民國108年9月1日至3日間之某時，以電話向乙○○佯稱為其結
    拜大哥，需借現金周轉云云，使其陷於錯誤，先後於同年月
    2日、3日，將新臺幣（下同）10萬元、4萬元匯入指定之遠
    東國際商業銀行帳號00000000000000號帳戶（戶名：○○○，
    下稱遠東銀行帳戶），甲○○乃依「大富豪」等人指示，持遠
    東銀行帳戶金融卡於同年9月2日、3日分次提領共計11萬9,0
    00元，並從中取得提領款項5%之報酬後，悉數交由「神眉」
    轉交身分不詳之人，以此方式掩飾特定犯罪所得之本質、來
    源及去向。
二、案經乙○○訴由新北市政府警察局新店分局報告臺灣臺北地方
    檢察署檢察官偵查起訴。
    理  由
一、證據能力之說明：
    本判決所引用之供述、非供述證據，檢察官、被告甲○○均同
    意有證據能力（本院卷第46-47頁），且經本院於審理期日
    提示予當事人而為合法調查（本院卷第65-66頁），本院審
    酌上開證據資料製作及取得之情況，並無違背法定程序或其
    他不得作為證據之情形，以之作為證據應屬適當，認均有證
    據能力。 
二、認定犯罪事實所憑之證據及理由：
  ㈠上開犯罪事實，迭據被告於偵查、原審及本院坦承不諱（偵
    卷第9-12、65-67頁；審訴卷第124頁；本院卷第45、64、66
    頁），且有證人即告訴人乙○○於警詢之指訴、路口及提款機
    監視器影像擷圖、匯款回條影本、遠東銀行帳號0000000000
    0000號帳戶之活期存款往來明細查詢等證據資料在卷可憑（
    偵卷第13-17、25-29、33-35頁），足認被告任意性之自白
    與事實相符，可以採信。
　㈡起訴事實固認告訴人遭詐騙而匯入遠東銀行帳戶之金額為4萬
    元；惟告訴人於警詢時陳稱其遭詐騙，先後於108年9月2日
    、3日匯入10萬元、4萬元（偵卷第15頁），且與上開遠東銀
    行帳戶之活期存款往來明細所示相符（偵卷第35頁），足認
    告訴人遭詐騙之金額應為14萬元。
　㈢起訴事實固認被告提領告訴人遭詐騙匯入帳戶之款項僅為2萬
    元；惟查，依據上開活期存款往來明細所示，告訴人於108
    年9月2日下午1時14分匯入10萬元，款項於同日下午2時4分
    起至2時36分，密集遭提領2萬元、2萬元、2萬元、2萬元、1
    萬元、5,000元、3,000元、1,000元，告訴人另於108年9月3
    日下午3時5分匯入4萬元，款項於同日下午3時44分，遭提領
    2萬元，總計提領11萬9,000元（偵卷第35頁），而被告於警
    詢及偵訊時供承：我拿到遠東銀行帳戶金融卡到我交回去時
    ，都只有我自己使用，我總共在108年9月2日及3日提領2日
    等語（偵卷第11、66-67頁），另於本院審理時坦承：我是
    在9月1日拿到金融卡，9月2日開始領錢，領完後我把錢和卡
    片交回去，9月3日早上他又把卡片拿給我，3日下午我領完
    錢，一樣把錢和卡片交回去等語（本院卷第66頁），足認告
    訴人匯入10萬元、4萬元後，於108年9月2日、3日提領共計1
    1萬9,000元之人，為被告無誤。　　
　㈣綜上，被告之犯行可以認定，應依法論科。
三、論罪部分：
  ㈠核被告所為，係犯洗錢防制法第14條第1項之一般洗錢罪、刑
    法第339條之4第1項第2款之三人以上共同詐欺取財罪。
　　告訴人遭詐騙匯入之款項共計14萬元（起訴事實記載4萬元
    ），而被告於108年9月2日、3日提領之款項總計為11萬9,00
    0元（起訴事實記載2萬元），均已如前述，此漏未起訴部分
    為起訴事實之一部擴張，與已起訴部分具有實質上一罪關係
    ，為起訴效力所及，本院應併予審究。　　
  ㈡共同實施犯罪行為之人，在合同意思範圍以內，各自分擔犯
    罪行為之一部，相互利用他人之行為，以達其犯罪之目的者
    ，即應對於全部所發生之結果，共同負責；故共同正犯間非
    僅就其自己實施之行為負其責任，並在犯意聯絡之範圍內，
    對於其他共同正犯所實施之行為，亦應共同負責，各共犯間
    不必均有直接聯繫，亦不必每一階段均參與，祇須以自己共
    同犯罪之意思，事前同謀，而由其中一部分人實施犯罪行為
    者，即應對於犯罪結果負共同正犯罪責，並無分別何部分為
    孰人下手之必要。查被告與「神眉」、「大富豪」及其他不
    詳之人，均知悉內部分工所從事行為係整體詐欺取財行為分
    擔之一環，各成員縱未親自參與詐騙告訴人行為，甚或未全
    盤知悉其他共犯詐騙告訴人之實際情形，然既於犯意聯絡範
    圍內相互利用彼此之行為，達犯罪目的，應認被告就前揭犯
    行與「神眉」、「大富豪」及其他不詳之人間，有犯意聯絡
    及行為分擔，為共同正犯。
  ㈢被告以一行為同時犯洗錢防制法第14條第1項之一般洗錢罪、
    刑法第339條之4第1項第2款之3人以上共同詐欺取財罪，為
    想像競合犯，應依刑法第55條規定，從一重論以刑法第339
    條之4第1項第2款之3人以上共同詐欺取財罪。
　㈣起訴書犯罪事實欄固記載被告加入「詐欺集團」並擔任車手
    工作，但被告並未承認參與該「詐欺集團」之犯罪組織，且
    依組織犯罪防制條例第12條第1項規定，證人即告訴人於警
    詢之陳述，於認定被告違反組織犯罪防制條例之犯罪事實，
    不具有證據能力，此外復無其他積極證據足認被告所為係參
    與犯罪組織之犯行，本院無從認定其本案所為亦該當組織犯
    罪防制條例第3條第1項後段之參與犯罪組織罪。
四、撤銷改判及量刑理由：
　㈠原判決認被告犯罪之事證明確，並依三人以上共同詐欺取財
    罪，判處有期徒刑1年1月，並諭知沒收犯罪所得1,000元，
    固非無見。惟查：
　⒈告訴人遭詐騙匯入遠東銀行帳戶之款項共計14萬元，被告提
    領之款項總計11萬9,000元，均如前述，原判決引用起訴書
    附表之記載即詐騙款項為4萬元、提領金額為2萬元，即有違
    誤；另被告取得提領總金額5%之報酬（詳後述），原判決僅
    沒收犯罪所得1,000元，亦有違誤。
　⒉被告上訴表示欲與告訴人和解、賠償其損失，並請求宣告緩
    刑等語（本院卷第27、45頁）；惟被告並未依其承諾將款項
    匯入告訴人指定之帳戶，有本院公務電話查詢紀錄表及審判
    筆錄可稽（本院卷第57、64頁），難認被告確有和解、賠償
    告訴人之真意，原審量處上開刑度所考量之量刑因子既未改
    變，且被告所犯之加重詐欺取財罪，法定本刑為1年以上、7
    年以下之有期徒刑，原審量處之刑度，已屬法定刑內之低度
    刑，難認過重，被告上訴請求從輕量刑，並宣告緩刑，難認
    有據。
　⒊被告上訴固無理由，惟原判決既有上開可議之處，即應由本
    院將原判決撤銷改判。
  ㈡爰以行為人之責任為基礎，審酌被告於偵查、審判中自白認
    罪，合於洗錢防制法第16條第2項減輕其刑之規定，而其為
    圖輕鬆賺取不法利益，與綽號「神眉」、「大富豪」及身分
    不詳之人，共同詐騙告訴人，並提領詐騙所得贓款，隱匿犯
    罪所得去向，增加警方追查之困難，更藉此獲取不法利益，
    侵害告訴人之財產法益、影響社會治安，實屬不該；考量被
    告犯後坦承犯行之態度，及其素行、犯罪動機、手段、角色
    分擔，暨自述：高職畢業，在海產店上班，需扶養母親等語
    （本院卷第68頁）之智識程度、家庭經濟及生活狀況，暨被
    告表示願意賠償告訴人，惟至本院辯論終結前均未給付分文
    （本院卷第57、64頁）等一切情狀，量處如主文第2項所示
    之刑。
五、沒收：
　  按犯罪所得，屬於犯罪行為人者，沒收之；於全部或一部不
    能沒收或不宜執行沒收時，追徵其價額，刑法第38條之1第1
    項前段、第3項分別定有明文。查被告於警詢時供稱：提領
    款項可獲得5%之報酬，108年9月3日提領2萬元該筆，獲得1,
    000元報酬，總獲利是提領金額的5%等語（偵卷第11-12、67
    頁），且被告供承遠東銀行帳戶活期存款往來明細所示108
    年9月2日、3日提領之11萬9,000元，均由其提領（本院卷第
    66頁），是被告之犯罪所得為5,950元（119,000×5%），應
    依上述規定宣告沒收，並於全部或一部不能沒收或不宜執行
    沒收時，追徵其價額。
據上論斷，應依刑事訴訟法第369條第1項前段、第364條、第299
條第1項前段（依刑事判決精簡原則，僅記載程序法條），判決
如主文。
本案經檢察官陳仁傑提起公訴，檢察官李豫雙到庭執行職務。
中　　華　　民　　國　　110 　年　　3 　　月　　8 　　日
                  刑事第六庭  審判長法  官  劉方慈
                                    法  官  朱嘉川
                                    法  官　曹馨方
以上正本證明與原本無異。
如不服本判決，應於收受送達後20日內向本院提出上訴書狀，其
未敘述上訴之理由者並得於提起上訴後20日內向本院補提理由書
（均須按他造當事人之人數附繕本）「切勿逕送上級法院」。
                                    書記官　游秀珠
中　　華　　民　　國　　110 　年　　3 　　月　　8 　　日
附錄：本案論罪科刑法條
中華民國刑法第339條之4：
犯第339條詐欺罪而有下列情形之一者，處1年以上7年以下有期
徒刑，得併科1百萬元以下罰金：
一、冒用政府機關或公務員名義犯之。
二、三人以上共同犯之。
三、以廣播電視、電子通訊、網際網路或其他媒體等傳播工具，
    對公眾散布而犯之。
前項之未遂犯罰之。
　
洗錢防制法第14條第1項
有第2條各款所列洗錢行為者，處7年以下有期徒刑，併科新臺幣
5百萬元以下罰金。